臺灣橋頭地方法院民事判決
                                      109年度訴字第550號
原      告  江世技  


被      告  吳天君  

上  一  人
訴訟代理人  劉先屏  
被      告  吳宥德即吳清財


            吳美煙  
            吳美玉  
            吳劉政子
上  一  人
訴訟代理人  吳大山  
被      告  林在發  

被      告  吳宋金香

上  一  人
訴訟代理人  吳哲政  
被      告  凌麗娟  

上列當事人間分割共有物事件，本院於民國111年8月12日言詞辯
論終結，判決如下：
    主      文
兩造共有高雄市○○區○○段○○○○地號土地，應依附圖及附表二所示
分割方案分割，原告江世技及被告吳天君、林在發、凌麗娟應依
附表三所示補償金額補償被告吳宥德即吳清財、吳美煙、吳美玉
、吳劉政子、吳宋金香。
訴訟費用由兩造依附表一所示應有部分比例分擔。
    事實及理由
壹、程序事項：
    被告吳宥德即吳清財、吳美煙、吳美玉經合法通知，未於言
    詞辯論期日到場，核無民事訴訟法第386條各款所列情形，
    爰依同法第385條第1項規定，依原告之聲請，由其一造辯論
    而為判決。
貳、實體事項：
一、原告主張：
    高雄市○○區○○段0000地號土地（下稱系爭土地）為兩造共有
    ，應有部分如附表一所示，系爭土地並無因物之使用目的不
    能分割之情形，亦未定有不分割之契約，因兩造不能達成分
    割協議，自有請求裁判分割必要。原告同意依被告吳宋金香
    主張之分割方案即如附圖及附表二之分割方式分割，並由兩
    造依附表三之方式找補等語，並聲明：系爭土地應予分割。
二、被告則以：
  ㈠吳宋金香：
　　同意分割，應以如附圖及附表二之分割方式分割，並由兩造
    依附表三之方式找補等語。
　㈡吳劉政子、林在發：
　　同意吳宋金香之分割方案。
　㈢吳天君以：
　　同意吳宋金香之分割方案，但估價報告中之金額應依便利性
    再調整。
　㈣凌麗娟以：
　　同意吳宋金香之分割方案，但找補金額有點過高等語。
　㈤吳宥德即吳清財、吳美煙、吳美玉未於言詞辯論期日到庭，
    亦未提出任何書狀為何陳述。
三、得心證之理由：
  ㈠按各共有人，除法令另有規定外，得隨時請求分割共有物。
    但因物之使用目的不能分割或契約訂有不分割之期限者，不
    在此限；共有物之分割，依共有人協議之方法行之。分割之
    方法不能協議決定，或於協議決定後因消滅時效完成經共有
    人拒絕履行者，法院得因任何共有人之請求，命為下列之分
    配：一、以原物分配於各共有人。但各共有人均受原物之分
    配顯有困難者，得將原物分配於部分共有人。二、原物分配
    顯有困難時，得變賣共有物，以價金分配於各共有人；或以
    原物之一部分分配於各共有人，他部分變賣，以價金分配於
    各共有人，民法第823條第1項及第824條第1項及第2項分別
    定有明文。本件原告主張系爭土地為兩造所共有，應有部分
    如附表一所示，兩造間無法達成分割協議之事實，業據提出
    系爭土地登記謄本為憑，並為被告所不爭執，堪信屬實。系
    爭土地既屬兩造所共有，復未訂有不分割協議，原告請求分
    割，依上開規定，自屬有據，應予准許。
  ㈡次按法院定共有物之分割方法，應斟酌當事人之聲明、共有
    物之性質、經濟效用及全體共有人之利益而公平決定之。經
    查：
  ⒈系爭土地現場有一建物，據被告吳宋金香代理人稱為高雄市○
    ○區○○路00號、15號建物，中間為祠堂，東側15號建物為吳
    宋金香使用，西側13號建物則為被告吳劉政子使用。現場屋
    內現況中間部分為祠堂，東側4個房間，均放置物品，無人
    居住。西側則為夜市牛排備料使用。系爭土地南側另有頂潭
    路13巷12號建物，據被告林再發稱為其使用，其餘部分建物
    均已拆除，為空地，系爭土地北側則為鼎潭路63巷道路，業
    經本院會同兩造現場履勘明確，有勘驗筆錄及現場照片在卷
    可佐（見本院卷第129至141頁），且經本院囑託高雄市政府
    地政局楠梓地政事務所測量後，其結果如附圖所示，其中編
    號Ｂ即為上述頂潭路13號、15號建物，編號Ａ則為上述頂潭路
    13巷12號建物。
  ⒉被告吳宋金香主張如附圖及附表二所示之分割方案，該方案
    保留前述Ａ建物，Ｂ建物則僅有部分需拆除，另各分割後範圍
    均屬方正完整，又已留設共有道路以利通行，方便將來之利
    用，且除被告吳宥德即吳清財、吳美煙、吳美玉未到庭或以
    書狀表示意見外，其餘應有部分合計已達56分之53之共有人
    均表示同意該分割方案，堪信應符合多數共有人之利益，應
    屬妥適之方案。
　⒊而系爭土地以如附圖方案及附表二所示之方案分割後，如因
    各分得土地所在位置及面積略有差異，應將導致各共有人分
    得土地之價值有所出入，自應由分得土地價值較高之共有人
    補償其餘共有人。經本院囑託社團法人高雄市不動產估價師
    公會鑑定，經該公會指派所屬冠信不動產估價師聯合事務所
    針對系爭土地進行產權、一般因素、區域因素、個別因素、
    不動產市場現況及最有效使用情況下，採用比較法及土地開
    發分析法等二種估價方式進行評估，再以加權平均方式決定
    最適正常價格，並就各筆土地條件差異進行比較修正，進而
    決定系爭土地如附圖及附表二所示分割方案各分得部分之價
    格，並據以計算應找補金額，而得出各被告應補償其他共有
    人之金額，有冠信不動產估價師聯合事務所冠信字第110090
    14-1號補充鑑定報告書可佐，本院審酌該補充鑑定報告之計
    算均有所依據，亦無明顯失當之處，自堪採為本件補償計算
    之基礎，又其中吳宋金香及吳劉政子得受補償之金額應分別
    列明，另依各應補償人補償金額比例，計算應補償各受補償
    人之金額，即如附表三所示。至被告吳天君及凌麗娟雖分別
    主張該補充鑑定報告之金額應予調整云云，惟均未提出該補
    充鑑定報告認定有何明顯不當之處，且該補充鑑定報告已有
    依道路便利性調整各分得位置之價格，自難認金額尚有調整
    之必要，併此敘明。
四、綜上所述，本件系爭土地中並無依物之使用目的不得分割情
    形，復無不得分割之約定，原告請求分割，自有理由。經本
    院審酌系爭土地使用現況，認如附圖及附表二之分割方案分
    割，並依如附表三所示金額找補，為較妥適之方案，爰判決
    如主文第1項所示。
參、末以分割共有物之訴，本質上並無訟爭性，兩造本可互換地
    位。本件原告起訴雖於法有據，但被告之應訴實因訴訟性質
    所不得不然，本院認為訴訟費用由敗訴之被告全部負擔，顯
    失公平，而應由兩造依如附表一所示應有部分之比例分擔，
    較為公允，爰依民事訴訟法第80條之1規定，諭知如主文第2
    項所示。
中　　華　　民　　國　　111 　年　　8 　　月　　26　　日
                  民事第二庭  法  官  蕭承信
以上正本係照原本作成。
如對本判決上訴，須於判決送達後20日內向本院提出上訴狀。如
委任律師提起上訴者，應一併繳納上訴審裁判費。
中　　華　　民　　國　　111 　年　　8 　　月　　26　　日
                              書記官  林慧雯 
附表一：
高雄市○○區○○段0000地號土地（面積2201.82平方公尺）   編號 共有人姓名 應有部分比例   1 吳天君 1,148/10,000   2 吳清財 1/56   3 吳美煙 1/56   4 吳美玉 1/56   5 吳劉政子 5/40   6 林在發 5/40   7 吳宋金香 5/40   8 凌麗娟 1,352/10,000   9 江世技 180/560 
附表二：
高雄市○○區○○段0000地號土地分割方式    編號 分得共有人姓名 應有部分比例 面積（平方公尺） 1488⑴ 江世技 全部 92.32 1488⑵   38.80 1488⑽   151.82 1488⑾   93.28 1488⑿   78.00 1488⒀   87.05 1488⑷ 吳宋金香 1/2 425.68  吳劉政子 1/2  1488⑸ 吳美玉 全部 30.27 1488⑹ 吳美煙 全部 30.31 1488⑺ 吳宥德 全部 30.35 1488⑻ 林在發 全部 218.41 1488⑼ 凌麗娟 全部 230.20 1488⑶ 吳天君 全部 195.47 1488 江世技、吳天君、吳宥德即吳清財、吳美煙、吳美玉、吳劉政子、林在發、吳宋金香、凌麗娟 依附表一應有部分比例共有 499.86 
附表三：
 江世技補償金額 林在發補償金額 凌麗娟補償金額 吳天君補償金額 合計 吳宋金香受補償金額 13,283元 979元 9,984元 3,292元 27,538元 吳劉政子受補償金額 13,283元 979元 9,983元 3,292元 27,537元 吳美玉受補償金額 50,711元 3,737元 38,115元 12,567元 105,130元 吳美煙受補償金額 50,096元 3,693元 37,653元 12,414元 103,856元 吳宥德受補償金額 49,481元 3,648元 37,191元 12,261元 102,581元 合計 176,854元 13,036元 132,926元 43,826元 366,642元